臺灣板橋地方法院刑事判決　　　　　　 94年度簡上字第107號
上　訴　人
即　被　告　甲○○
選任辯護人　徐景星　律師
　　　　　　郭瑋萍　律師
上列被告因妨害自由案件，不服本院於民國94年1 月19日以94年
度簡字第59號所為第一審刑事簡易判決（偵查案號：93年度偵字
第18111 號），提起上訴，經本院審轄第二審之合議庭改用通常
程序，為第一審判決如下：
    主  文
原判決撤銷。
甲○○無罪。
    理  由
一、本件公訴意旨略以：被告甲○○之夫乙○○與告訴人丙○○
    係朋友關係，因有債務糾紛，被告於民國（下同）93年9 月
    26 日22 時42分許，在臺北市中山區○○○路○ 段33巷10號
    1 樓住處內，基於恐嚇之犯意，以其所有門號為0000000000
    號之行動電話發送內容為「你再亂說話，I WILL KILL U. D
    ON'T LET ME MEET U. ANY TIME，ANY WHERE. SUE ME ，I
    DON'T CARE」加害生命之話語至台北縣板橋市○○路59之1
    號1 樓內之告訴人丙○○所持用之行動電話，而為恐嚇行為
    ，致告訴人丙○○心生畏懼，而危害其生命之安全，因認被
    告涉有刑法第305 條之恐嚇罪嫌。
二、訊據被告甲○○固坦承於上開時、地發送前揭話語予告訴人
    丙○○，惟堅決否認有恐嚇之故意及致告訴人丙○○心生畏
    懼，辯稱：伊並無恐嚇丙○○之意思，伊發簡訊之用意只是
    希望丙○○不要挑撥離間製造謠言，傳的英文字也是我習慣
    上之用語，且當時我懷孕7 月，我先生乙○○又一味坦護丙○○，所以伊情緒才會激動，而丙○○係年紀不到40歲之成
    年男子，伊如何危害其生命，且案發後我先生還時常與丙○○打球、吃飯，丙○○應無心生畏懼之情事等語。經查：
    (一)被告於上開時地發送前揭「你再亂說話，I WILL KILL U.
      DON' T LET ME MEET U. ANY TIME，ANY WHERE. SUE ME
      ，I DON'T CARE」話語予告訴人丙○○乙情，業據被告於
      本院審理時坦承不諱，核與告訴人丙○○於警詢、偵查中
      及本院審理時指訴之情節相符，復有告訴人丙○○所翻拍
      其當時持用0000000000號行動電話之照片2 張，附卷可稽
      ，應堪認定。
    (二)被告於本院審理時辯稱其當時確係懷孕7 月之孕婦，情緒
      容易激動，且「….I WILL KILL U….. 」 （我將殺了你
      ），亦係其當時口頭禪之一，亦為小學英語教學中「英語
      吵架百句」之其中一，其當時並無恐嚇告訴人丙○○之故
      意，並提出行政院退除役官兵輔導委員會台北榮民總醫院
      門字第60326 號診斷證明書為憑云云，惟依社會之一般通
      念以觀，該簡訊之內容在客觀上顯足以造成當事人對此心
      生畏懼，且按刑法第305 條恐嚇罪之構成要件，並不以客
      觀上已發生危害為其要件，是本件告訴人丙○○縱係年紀
      不到40歲之成年男子，且被告當時亦係懷孕7 月之孕婦，
      茲被告於上揭時地所傳送予告訴人丙○○之上開話語，既
      係客觀上足以危害告訴人丙○○之生命安全，且被告於當
      時亦係一具有相當社會歷練及多年工作經驗之成年女子，
      並亦供承確有傳送上開話語予告訴人丙○○，則被告於上
      揭時地傳送上開客觀上具有危害他人生命安全之話語予告
      訴人丙○○，顯然知悉其當時所為何事及其目的何在，則
      被告對此應有藉此恐嚇告訴人丙○○之故意，至為灼然，
      被告此部分所辯，雖不足採信。惟：
    (三)按刑法第305 條之恐嚇罪，除行為人主觀上有恐嚇被害人
      之故意及客觀上有恐嚇被害人之行為外，尚須被害人因該
      恐嚇行為，因之心生畏懼即生危害於其生命、身體、自由
      、名譽、財產之安全，始能成立，至於是否因此造成當事
      人心生畏懼，雖係以被害人主觀之感受為準，但仍應參酌
      被害人受恐嚇後表現之客觀行為，綜合認定之，始為合適
      。
    (四)查本件告訴人丙○○與被告之夫乙○○係多年好友，經常
      相約出遊、打球、吃飯，且告訴人丙○○與乙○○間亦有
      金錢借貸關係等情，業據證人乙○○到院證述明確，並為
      告訴人丙○○所不否認在卷，足見告訴人與乙○○及其配
      偶即被告2 人間，自非屬「毫無相識」之關係，應堪認定
      ，則衡諸一般社會上常情，當自己多年且經常見面之好友
      配偶突然對己施以恐嚇行為時，應會逕向該好友或其配偶
      查明原委，以免生誤會，有害於彼此多年情誼，始為合理
      ，而本件告訴人丙○○於上揭時地收到被告所傳送上開話
      語後，不僅未曾向其好友即被告配偶乙○○查明原委，更
      於翌（27）日立刻逕向台北縣政府警察局海山分局告訴被
      告上開所為涉有恐嚇罪嫌云云，不僅已與上述一般社會上
      常情之反應有違，已令人生疑，且被告於上揭時地之前，
      即曾因同一原因即被告認為告訴人丙○○先前在外散布「
      被告之父（即乙○○之岳父）要求乙○○購買車輛供其日
      常使用」云云，為使告訴人丙○○出面協商，曾於93年9
      月25日18時24分許，以行動電話傳送含有「孬種」話語在
      內之語音留言予告訴人丙○○收受，此有告訴人丙○○所
      提出上開行動電話之語音留言訊息照片乙紙可佐，並為被
      告於本院審理時所供承屬實，應堪採信，則衡諸被告上開
      傳送含有「孬種」話語語音留言所為，在客觀上顯易激起
      告訴人丙○○之憤怒情緒，再加以被告復於翌日即94年9
      月26日再行傳送上開含有「I WILL KILL U 」之話語予告
      訴人丙○○收受，而告訴人丙○○竟先後二次均未向乙○○或其配偶即被告查明原委，復未慮及事後有無確遭被告
      「殺害」之可能，即於94年9 月27日逕向台北縣政府警察
      局海山分局告訴被告上開恐嚇犯嫌，且被告當時乃一懷孕
      7 月之孕婦，而告訴人丙○○則係一身心正常之成年男子
      ，不僅客觀上已難由被告對告訴人丙○○做出「I WILL K
      ILL U 」之結果，且事後被告於本院審理時亦當庭向告訴
      人丙○○道歉，並表示願以新台幣20000 元賠償告訴人丙○○（惟告訴人丙○○則堅持100000元始願和解），亦足
      證明被告當時在主觀上亦應無做出「I WILL KILL U 」舉
      動之人，而此當亦應為身為乙○○多年好友，且與被告間
      亦有相當熟識之告訴人丙○○所熟知甚詳，至為顯然，而
      堪認定。
    (五)再查，告訴人丙○○於上揭時地收受被告所傳送上開含有
      「I WILL KILL U 」之話語後，不僅其日常生活作習，未
      受任何影響，未有為免遭殺害而因此閃躲被告或其夫即乙○○之舉動，反更與被告之夫乙○○照舊如故見面打球及
      一起吃飯乙情，亦據乙○○到院證述屬實，並為告訴人丙○○於本院審理時所不否認在卷，在在均足證當時告訴人
      丙○○之內心感受，並未曾受被告所傳送上開含有「I WI
      LL KILL U 」話語之任何影響，是告訴人丙○○於上揭時
      地收受被告所傳送上開含有「I WILL KILL U 」之話語時
      ，其內心之感受，應較傾向對被告所為「憤怒難抑」，而
      非對此心生畏懼，亦堪認定。又衡以被告在前即先傳送含
      有「孬種」話語之語音留言予告訴人丙○○收受，復於上
      揭時地傳送含有「I WILL KILL U 」話語之簡訊予告訴人
      收受，則衡諸一般常情，自難要告訴人丙○○對被告上開
      所為，做出任何「客觀公正」之陳述，是本件告訴人丙○○告訴被告上開所為，已致其因之心生畏懼云云，尚容置
      疑。此外，復查無其他任何積極事證足資證明被告確有公
      訴人所指上開犯行，自屬不能證明被告犯罪。
三、綜上所述，本件第一審對被告為刑事簡易判決後，經被告提
    起上訴，經本院管轄第二審之合議庭認應為無罪之諭知，依
    刑事訴訴法第455 條之1 第3 項準用第369 條第2 項之規定
    ，應由本院之合議庭撤銷原刑事簡易判決，改依第一審通常
    程序審判（參照最高法院91年度台非字第21號判決），茲本
    件既無法證明被告確有上開犯罪，原審遽為被告有罪之判決
    ，尚有違誤，本件被告之上訴，為有理由，應由本院之合議
    庭撤銷原判決，並依刑事訴訟法第451 條之1 第4 項但書第
    3 款、第452 條之規定，改依通常程序審判，自為諭知被告
    無罪之第一審判決。
據上論斷，應依刑事訴訟法第455 條之1 第1 項、第3 項、第36
9 條第2 項、第452條、第301 條第1 項，判決如主文。
本案經檢察官陳伯厚到庭執行職務
中    華    民    國    94    年    9    月    6    日
                刑事第十三庭  審判長法官  戴嘉清
                                    法官  陳信旗
                                    法官  林晏鵬
右正本證明與原本無異
本件不得上訴
                                    書記官  陳君偉
中    華    民    國    94    年    9    月    6    日
